【裁判字號】    95,簡抗,2
【裁判日期】    950118
【裁判案由】    損害賠償
【裁判全文】
臺灣高雄地方法院民事裁定               95年度簡抗字第2號
抗  告  人  甲○○
相  對  人  東錥機電企業有限公司
法定代理人  丙○○○
相  對  人  乙○○
上列當事人間損害賠償事件，抗告人對於中華民國94年12月15日
本院94年度雄簡字第5326號裁定提起抗告，本院裁定如下：
    主    文
抗告駁回。
抗告程序費用由抗告人負擔。
    理    由
一、按訴之同一與否，必當事人、訴訟標的及訴之聲明三者是否
    同一為斷，如在訴訟進行中三者有一變更，即應認原訴已有
    變更，最高法院26年渝上字第386 號著有判例可資參照。同
    理，原告於起訴後提起當事人、訴訟標的及訴之聲明三者有
    不同之新訴以合併於原訴，即為訴之追加。
二、抗告意旨略以：抗告人於起訴時之聲明為相對人應連帶給付
    抗告人新台幣（下同）200,000 元，及自起訴狀繕本送達之
    日起至清償日止，按年息5%計算之利息，嗣於94年11月2 日
    所提出的聲明為相對人應連帶給付抗告人142,298 元，暨相
    對人乙○○應給付原告50,000元及均自起訴狀繕本送達之日
    起至清償日止，按年息5%計算之利息，該聲明因總金額未逾
    原請求金額，故實係減縮訴之聲明而非追加。而關於請求精
    神上損害賠償部分，抗告人於起訴狀內即明確記載依民法侵
    權行為及同法第227 條之規定請求，且在第一次庭期時，抗
    告人於相對人詢問何來精神上損害賠償時，即陳稱有被辱罵
    的證據，因此其後於同年9 月12日、10月5 日開庭就以證據
    的方式提出，故抗告人於起訴時即有請求因相對人辱罵所生
    精神上損害賠償。再相對人歷2 次的庭期均未表示反對抗告
    人的追加，故依民事訴訟法第255 條之規定，相對人既對訴
    之變更追加無異議而為本案之言詞辯論者，依法即視為同意
    變更或追加，故縱抗告人確有追加，該追加亦屬合法，原裁
    定遽以裁定駁回自有違誤，為此，爰提起本件抗告請求廢棄
    原裁定。
三、查抗告人起訴狀內關於系爭事件起訴的原因事實僅載明相對
    人乙○○僱請不合格的相對人東錥機電企業有限公司維護昇
    降機，致使抗告人所有之汽車墜落地下室受損等語，其原未
    記述有關相對人乙○○辱罵抗告人的事實，而抗告人於94年
    9 月21日首次於狀紙內載述相對人乙○○辱罵其有如大流氓
    後，經原審於審理中就抗告人的請求為闡明時，抗告人的代
    理人仍陳稱：「民法第184 條是針對被告東錥機電企業有限
    公司，因被告東錥機電企業有限公司為不合格廠商」等語明
    確（原裁定法院94年10月5 日言詞辯論筆錄參照），此經本
    院核閱卷宗查明無訛，是抗告人於起訴當時所述「請求依民
    法第184 條侵權行為及第227 條因可歸責於債務人事由」請
    求之訴訟標的，其除了債務不履行外，該侵權行為部分即應
    係以相對人東錥機電企業有限公司為不合格廠商仍貿然進行
    維護致抗告人所有車輛受有損害而請求損害賠償而言。故抗
    告人於94年11月2 日雖以「減縮更正訴之聲明」為由將對相
    對人乙○○應給付抗告人50,000元及利息載入聲明內，同時
    並將原來相對人應連帶給付的金額減縮為142,298 元，然其
    既於起訴後再主張原未請求之遭辱罵事實之精神損害賠償，
    則無論原訴之聲明是否減縮，抗告人無疑係將與起訴時當事
    人、訴訟標的及訴之聲明不同之訴訟標的合併於原訴請求審
    判，參照前揭意旨，自屬訴之追加。
四、次按訴狀送達後，原告不得將原訴變更或追加他訴。但有下
    列各款情形之一者，不在此限：一被告同意者。二請求之基
    礎事實同一者。三擴張或減縮應受判決事項之聲明者。四因
    情事變更而以他項聲明代最初之聲明者。五該訴訟標的對於
    數人必須合一確定時，追加其原非當事人之人為當事人者。
    六訴訟進行中，於某法律關係之成立與否有爭執，而其裁判
    應以該法律關係為據，並求對於被告確定其法律關係之判決
    者。七不甚礙被告之防禦及訴訟之終結者。被告於訴之變更
    或追加無異議，而為本案之言詞辯論者，視為同意變更或追
    加，為民事訴訟法第255 條所明定。本件追加之訴請求之基
    礎事實為相對人乙○○於檢察署辱罵抗告人等情，此核與原
    訴上開車損事實顯然不同，而無非請求之基礎事實同一之情
    ，也非僅係擴張應受判決事項之聲明而已，更無因情事變更
    而須以他項聲明代最初之聲明、該訴訟標的對於當事人必須
    合一確定時而追加其原非當事人之人為當事人、裁判應以該
    法律關係為據追加以確定其法律關係之判決等情事，而該追
    加已涉不同之基礎事實，此業甚礙被告之防禦及訴訟之終結
    ，又相對人於抗告人於94年11月9 日追加後，在同年月16日
    即當庭表示不同意追加（原裁定法院94年11月16日言詞辯論
    筆錄參照），是抗告人之訴之追加自屬不合法，原法院因認
    抗告人之追加不合法裁定予以駁回，依前開說明即無違誤，
    抗告意旨指摘原裁定不當聲明廢棄，為無理由，應予駁回。
三、據上論結，本件抗告為無理由，依民事訴訟法第495 條之1
    第1 項、第449 條第1 項、第78條，裁定如主文。
中    華    民    國    95    年    1     月    18    日
                民事第五庭審判長法      官      黃宏欽
                                法      官      王雅苑
                                法      官      古振暉
以上正本證明與原本無異
不得抗告。
                                書  記  官  陳展榮
中    華    民    國    95    年    1     月    24    日


司法院資訊處製作；財團法人民間司法改革基金會備份。
